臺灣板橋地方法院刑事判決　　　　　　　 96年度易字第891號
公　訴　人　臺灣板橋地方法院檢察署檢察官
被　　　告　甲○○
上列被告因違反臺灣地區與大陸地區人民關係條例案件，經檢察
官提起公訴（96年度偵字第3955號），本院合議庭裁定依簡式審
判程序審理，本院判決如下：
    主  文
甲○○僱用大陸地區人民在臺灣地區從事未經許可之工作，處拘
役拾日，如易科罰金以銀元佰元即新臺幣玖佰元折算壹日。緩
刑貳年。
    事  實
一、甲○○平日以搭建鐵皮屋為業，其未經主管機關許可，擅自
    於民國92年10月間起至93年11月間止，以一日工資新臺幣一
    千元之代價，違法僱用自大陸地區福建省平潭縣偷渡來臺之
    大陸籍人士翁其源，在臺北縣板橋市○○路工地內，從事搭
    建鐵皮屋與打雜等工作，嗣翁其源於95年8 月12日下午6 時
    40分許，因受陳嘉隆僱用（按陳嘉隆業經臺灣士林地方法院
    檢察署檢察官另行聲請簡易判決處刑），在臺北市○○區○
    ○路2 段460 巷巷口，搭建鐵架時，為警查獲，經翁其源之
    供述，循線偵悉上情。
二、案經臺北市政府警察局士林分局移送臺灣士林地方法院檢察
    署檢察官呈請臺灣高等法院檢察署檢察長令轉臺灣板橋地方
    法院檢察署檢察官偵查起訴。
    理  由
一、訊據被告甲○○對於上揭犯罪事實均坦承不諱，核與證人翁
    其源在警詢中證述之情節相符。事證明確，被告犯行堪以認
    定，應予依法論科。
二、新舊法比較：
  (一)刑法第2 條：
    查被告行為後，刑法第2 條第1 項於94年2 月2 日以華總一
    義字第09400014901 號令修正公布，並自95年7 月1 日起施
    行；修正後刑法第2 條第1 項規定，已將新舊法律適用之「
    從新從輕」原則，改採「從舊從輕」原則，而此規定僅係規
    範行為後法律變更所生新舊法律比較適用之準據法，並非實
    體刑罰法律，自不生行為後法律變更之比較適用之問題，應
    逕行適用新法第2條第1項之規定。
  (二)修正後刑法第41條第1 項前段關於得易科罰金之折算標準，
    由「得以一元以上三元以下折算一日」（按：此規定配合修
    正前罰金罰鍰提高標準條例第2 條【現已刪除】規定，就其
    原定數額提高為一百倍折算一日，則最高應以銀元三百元折
    算一日，經折算為新臺幣後，應以新臺幣九百元折算為一日
    ），提高為「以新臺幣一千元、二千元或三千元折算一日」
    ，並刪除「因身體、教育、職業、家庭之關係或其他正當事
    由，執行顯有困難」之條件。是以修正前刑法所定易科罰金
    之折算標準金額較低，自係修正前刑法較為有利。
  (三)綜合上述各條文修正前、後之比較，並依諸「新舊刑法關於
    刑之規定，雖同採從輕主義，係適用最有利於行為人之法律
    ，既曰法律，自較刑之範圍為廣，比較時應就罪刑有關之共
    犯、未遂犯、連續犯、牽連犯、結合犯以及累犯加重、自首
    減輕、暨其他法定加減原因、與加減例等一切情形，綜其全
    部之結果，而為比較，再適用有利於行為人之法律處斷」（
    參照最高法院24年上字第4634號判例要旨）及修正後刑法第
    2 條第1 項前段、後段規定之「從舊、從輕」原則，爰依整
    體比較結果，適用被告行為時之法律，即修正前刑法之相關
    規定，予以論處。
三、按「下列行為不得為之：四僱用或留用大陸地區人民在臺灣
    地區從事未經許可或與許可範圍不符之工作」，臺灣地區與
    大陸地區人民關係條例第15條第4 款定有明文。故被告僱用
    大陸地區人民在臺灣地區從事未經許可之工作，應依同條例
    第83條第1 項之規定論處。爰審酌被告未經許可，竟僱用大
    陸地區人民在臺灣地區從事未經許可之工作，除了讓國家安
    全有可能被大陸人氏破壞之危險外，並使我國人民之就業機
    會直接或間接受到剝奪，惟被告犯後坦承犯行，甚有悔意，
    態度尚佳等一切情狀，量處被告如主文所示之刑，並諭知如
    易科罰金之折算標準，以資懲儆。復按被告於行為後，刑法
    於94年2 月2 日修正公布，95年7 月1 日施行，有關緩刑之
    規定，犯罪在新法施行前，新法施行後裁判，緩刑之宣告，
    應適用新法第74條之規定，有最高法院95年度第8 次刑事庭
    會議紀錄可考。本院審酌被告前未曾受有期徒刑以上刑之宣
    告，此有卷附臺灣高等法院被告前案紀錄表可按，被告因一
    時失慮，偶罹刑典，歷此偵審程序及罪刑之宣告後，應知警
    惕而無再犯之虞，因認被告所宣告之刑以暫不執行其刑為適
    當，揆諸上開說明，爰依修正後刑法第74條第1 項第1 款規
    定，宣告緩刑二年，以勵自新。
四、末按「除被告所犯為死刑、無期徒刑、最輕本刑為三年以上
    有期徒刑之罪或高等法院管轄第一審案件者外，於前條第一
    項程序進行中，被告先就被訴事實為有罪之陳述時，審判長
    得告知被告簡式審判程序之旨，並聽取當事人、代理人、辯
    護人及輔佐人之意見後，裁定進行簡式審判程序。」刑事訴
    訟法第273 條之1 第1 項定有明文。查被告所犯上開施用毒
    品之罪，非最輕本刑為三年以上有期徒刑之罪，且被告於本
    院96年5 月4 日審判程序進行中，復就被訴之事實為有罪之
    陳述，經告知被告簡式審判程序之旨，被告及公訴人對於本
    件改依簡式審判程序審理亦均表示無意見，本院即依前揭刑
    事訴訟法規定，裁定本件進行簡式審判程序，末此敘明。
據上論斷，應依刑事訴訟法第299 條第1 項前段、第273 條之1
第1 項，臺灣地區與大陸地區人民關係條例第15條第4 款、第83
條第1 項，刑法第11條、第2 條第1 項、修正前第41條第1 項前
段、第74條第1 項第1 款，修正前罰金罰鍰提高標準條例第2 條
，現行法規所定貨幣單位折算新臺幣條例第2 條，判決如主文。
本案經檢察官王聖涵到庭執行職務。
中　　華　　民　　國　　96　　年　　5 　　月　　18　　日
                  刑事第十九庭  法　官  許必奇
以上正本證明與原本無異。
如不服本判決，應於判決送達後10日內，向本院提出上訴狀。
                                書記官  金和國
中　　華　　民　　國　　96　　年　　5 　　月　　18　　日
附錄：
臺灣地區與大陸地區人民關係條例第15條：
下列行為不得為之：
一  使大陸地區人民非法進入臺灣地區。
二  明知臺灣地區人民未經許可，而招攬使之進入大陸地區。
三  使大陸地區人民在臺灣地區從事未經許可或與許可目的不符
    之活動。
四  僱用或留用大陸地區人民在臺灣地區從事未經許可或與許可
    範圍不符之工作。
五  居間介紹他人為前款之行為。
臺灣地區與大陸地區人民關係條例第83條第1項：
違反第 15 條第 4 款或第 5 款規定者，處 2 年以下有期徒刑、
拘役或科或併科新臺幣 30 萬元以下罰金。
